臺灣高雄地方法院民事裁定
109年度消債更字第297號
聲  請  人  張思賢  
0000000000000000

上列當事人因消費者債務清理事件聲請更生，本院裁定如下：
    主  文
聲請人張思賢自中華民國一百零九年十二月八日下午四時起開始
更生程序。
命司法事務官進行本件更生程序。
    理  由
一、聲請意旨略以：伊無力清償債務，曾依中華民國銀行公會會
    員辦理消費金融案件無擔保債務協商機制請求共同協商債務
    方案成立，約定自民國95年7月起，分144期，年利率2％，每
    月清償新臺幣（下同）43,241元，然勉為償還數期後仍不得
    已毀諾，因聲請人有不能清償債務或有不能清償之虞，復未
    經法院裁定開始清算程序或宣告破產，爰聲請更生等語。
二、按債務人不能清償債務或有不能清償之虞者，得依本條例所
    定更生或清算程序，清理其債務。債務人無擔保或無優先權
    之本金及利息債務總額未逾12,000,000元者，於法院裁定開
    始清算程序或宣告破產前，得向法院聲請更生。法院開始更
    生程序之裁定，應載明其年、月、日、時，並即時發生效力
    。法院裁定開始更生或清算程序後，得命司法事務官進行更
    生或清算程序，必要時得選任律師、會計師或其他適當之自
    然人或法人一人為監督人或管理人。消費者債務清理條例（
    下稱消債條例）第3條、第42條第1項、第45條第1項及第16
    條第1項分別定有明文。
三、經查：
  ㈠聲請人於95年間協商成立後，繳納數期即未行繳款，最大債
    權銀行安泰銀行於95年12月報送毀諾（見卷第155頁以下，
    安泰銀行陳報狀暨協議書等），而聲請人稱毀諾前係擔任有
    限公司負責人，因經營不善致公司結束營業、無業等語（見
    卷第66頁），債權人安泰銀行則未提出聲請人申請上開協商
    時曾提出之收入等相關證明，如依財政部高雄國稅局左營稽
    徵所函覆95年度申報核定書所載當年度所得總額為592,406
    元（見卷第149至150頁），聲請人尚申報扶養張天格、張玉
    貞及張澄明，如以聲請人平均每月所得49,367元（計算式：
    592,406÷12＝49,367，小數點以下四捨五入；下同），扣除
    當年個人必要生活費用即衛福部社會司所公告95年高雄市最
    低生活費標準10,072元後，餘39,296元，顯已無法負擔每月
    43,241元之還款金額，遑論尚有扶養費支出，堪認聲請人之
    收入無法持續支應必要生活開支及協商款項，而確有不可歸
    責於己之事由，致履行原協商條件有所困難。
  ㈡次查，聲請人於107年及108年度申報所得各為91,275元、241
    ,016元（均為東隆物業管理有限公司薪資所得），名下無財
    產，勞工保險於104年1月8日退保，另有國泰人壽1張保單解
    約金4,512元。又聲請人於107年1月至同年11月任職東隆物
    業管理有限公司，據東隆物業函覆薪資明細表所載107年8月
    至同年11月之應發工資各為31,873元、32,400元、29,273元
    、13,173元，合計106,719元，聲請人自陳107年12月至108
    年10月擔任臨時工，工作內容係於果菜市場幫忙送菜，每月
    收入為27,000元，期間約有2個月從事代班保全工作，以每
    次1,200元至1,500元計，收入共16,500元，則依其所述107
    年12月至108年10月共11個月之收入為259,500元（計算式：
    27,000×9＋16,500＝259,500，至於聲請人另陳108年間有因車
    禍休養約3個月無業等語，未提出任何醫療單據證明，尚難
    採憑），108年11月起於健佑企業行擔任送貨員，據健佑企
    業行函覆各月薪資明細表及聲請人不加勞健保之切結書所載
    ，108年11月至109年7月之每月薪資為3,600元至26,700元不
    等，合計174,600元；母親張郭紫並提供其生活必需用品及
    支出水電瓦斯費等，資助金額約為每月7,000元（另詳如後
    述），未領取社會局補助等情，有財產及收入狀況說明書（
    卷第3至4頁）、債權人清冊（卷第6至7頁）、財團法人金融
    聯合徵信中心前置協商專用債權人清冊（卷第9至11頁）、
    信用報告（卷第13頁）、財政部高雄國稅局107年及108年度
    綜合所得稅各類所得資料清單及總歸戶財產查詢清單（卷第
    15頁、第70至71頁）、收入切結書（卷第17頁）、中低收入
    戶證明書（卷第21頁）、高雄市政府社會局社會福利資訊料
    查詢表（卷第39至41頁）、東隆物業管理有限公司薪資明細
    表（卷第55至57頁）、勞工保險被保險人投保資料表（卷第
    68頁）、存摺（卷第72至78頁）、戶籍謄本（卷第124頁）
    、健佑企業行函覆各月薪資明細表及聲請人不加勞健保之切
    結書（卷第146至148頁）、商業保險投保資料查詢結果表（
    卷第153頁）、國泰人壽保險股份有限公司函（卷第160至16
    1頁）在卷可參。故本院審酌上情，認為核算聲請人目前償
    債能力之基礎以其聲請前兩年內之薪資收入共540,819元（
    計算式：106,719＋259,500＋174,600＝540,819），平均每月2
    2,534元（計算式：540,819÷24＝22,534），加計母親資助7,
    000元，合計29,534元為基準。
  ㈢關於聲請人個人日常必要支出部分，聲請人陳稱原戶籍左營
    區房屋係胞弟張思齊所有（109年9月14日始將戶籍遷至現址
    ），因不敷居住乃另行租屋，與母親同住，每月房租19,000
    元，未領取租金補助，有房屋租賃契約書（租賃期限自108
    年10月16日起至110年10月15日止）、房租收付款明細欄及
    高雄市政府都市發展局函在卷可稽（卷第18頁、第64頁、第
    154頁）。按債務人必要生活費用，以最近一年衛生福利部
    或直轄市政府所公告當地區每人每月最低生活費一點二倍定
    之，消債條例第64條之2第1項定有明文。本院參酌衛福部社
    會司所公告109年度高雄市最低生活費標準為13,099元。又
    該最低生活費用之標準，係照當地最近1年平均每人消費支
    出60％，依其基準之家庭收支調查報告調查表格式所示有關
    經常性支出之調查項目，其原即包括利息支出、食品、衣著
    、房租及水費、電費、醫療保健、交通、娛樂、教育等基本
    生活需求。本院認在聲請人並無特殊需求，應以此最低生活
    費之1.2倍即15,719元認係其個人必要生活費用。
  ㈣至扶養費支出部分，聲請人主張扶養3名未成年子女，每月扶
    養費各6,000元、6,000元、4,000元。經查，聲請人與配偶
    楊千芬育有長女張○貞係90年1月生，現就讀國立高雄科技大
    學五年級，勞工保險投保於臺灣港務港勤股份有限公司，10
    7年及108年度申報所得各為0元、39,470元（其中薪資所得3
    4,470元），次女張○明係91年5月生，現就讀國立高雄科技
    大學四年級，未投保勞工保險，107年及108年度申報所得各
    為10,620元（執業所得）、13,475元（薪資所得），長子已
    歿，次子張○樹係96年11月生，107年及108年度申報所得均
    為0元，3名子女名下均無財產、均未領取社會局補助等情，
    有戶籍謄本、所得資料及財產查詢清單、稅務電子閘門財產
    所得調件明細表、學生證、高雄市政府社會局社會福利資訊
    料查詢表在卷可憑（卷第45至50頁、卷第83至84頁、卷第11
    4至117頁、卷第124頁、卷第136至140頁）；又聲請人陳稱
    長女及次女均在學校打工，預計各於110年及111年畢業等語
    （見卷第66頁反面），本院審酌其長女自108年3月起即投保
    國立高雄科技大學（兼任人員），現於臺灣港務公司之投保
    薪資為23,800元（見卷第116頁），且即將成年、畢業，在
    聲請人現背負龐大債務之情形下，本院認其長女應已無受聲
    請人扶養之必要，所提列長女扶養費部分應予以剔除，至聲
    請人之次女於打工所得不足部分，及次子均有受扶養必要；
    扶養費用數額部分，按受扶養者之必要生活費用，準用第1
    項規定計算基準數額，並依債務人依法應負擔扶養義務之比
    例認定之，消債條例第64條之2第2項亦有明定。準此，聲請
    人所應負擔次女及次子之扶養費以109年度高雄市每人每月
    最低生活費13,099元之1.2倍即15,719元計算，扣除次女108
    年度平均每月薪資所得1,123元（計算式：13,475÷12＝1,123
    ），由聲請人與配偶共同分擔（參卷第151頁陳報狀）後，
    聲請人應負擔次女及次子每月之扶養費即應以15,158元【計
    算式：（15,719×2－1,123）÷2＝】為度，則聲請人主張每月
    支出次女及次子扶養費各6,000元、4,000元，合計10,000元
    ，低於本院計算之基準，係屬合理。
  ㈤聲請人尚主張扶養母親，每月扶養費3,000元。查聲請人母親
    張郭紫為29年生，107年及108年度申報所得均為0元，名下
    有位於屏東縣里港鄉之田賦1筆（公同共有持分全部，現值1
    ,520,200元），於85年7月領取勞保老年一次給付146,772元
    ，現每月領取社會局中低收入老人生活津貼3,879元及國軍
    退輔會俸金18,684元，並有三節慰問金21,000元及年終慰問
    金27,116元，無領取其他勞保給付津貼或社會局補助等情，
    有戶籍謄本、稅務電子閘門財產所得調件明細表、存摺、勞
    動部勞工保險局函、國軍退除役官兵輔導委員會高雄市榮民
    服務處、高雄市政府社會局社會福利資訊料查詢表在卷可憑
    （卷第51至54頁、卷第63頁、卷第121至124頁、卷第141至1
    43頁）。本院考量聲請人已負擔高額債務之際，依民法第11
    18條、第1119條規定，其負扶養義務之程度，亦應考量其目
    前身負債務之窘境，所負擔之扶養義務能力，自非比一般；
    又按受扶養權利者，以不能維持生活而無謀生能力者為限，
    民法第1117條第1項定有明文；同條第2項規定，前項無謀生
    能力之限制，於直系血親尊親屬不適用之，即直系血親尊親
    屬受扶養者，仍須以不能維持生活者為限（最高法院87年度
    台上字第1696號判決意旨參照）。準此，聲請人之母親每月
    領取社會局津貼3,879元及國軍退輔會半俸18,684元，合計
    已高於109年度高雄市每人每月生活所必需15,719元（詳如
    前述），是聲請人之母親並無不能維持生活之虞，而無受扶
    養之必要，況聲請人陳稱母親每月尚資助其生活所需金額約
    7,000元，故聲請人所提列每月支出母親扶養費部分，應予
    以剔除。
  ㈥綜上所述，以聲請人現每月收入29,534元為其償債能力基準
    ，扣除個人必要生活費15,719元、次女及次子扶養費共10,0
    00元後，餘3,815元，而聲請人目前負債總額為6,450,137元
    （參聯徵中心債權人清冊，包含：台北富邦銀行、國泰世華
    銀行、花旗銀行、匯豐銀行、新光銀行、聯邦銀行、遠東銀
    行、永豐銀行、玉山銀行、凱基銀行、台新銀行、日盛銀行
    、安泰銀行、中國信託銀行、滙誠第一資產公司、元大國際
    資產公司、富邦資產公司），扣除國泰人壽保險解約金4,51
    2元，以聲請人每月所餘按月攤還結果，需約141年【計算式
    ：（6,450,137－4,512）÷3,815÷12≒140.8】始能清償完畢，
    應認其已不能清償債務。此外，聲請人無擔保或無優先權之
    債務總額未逾12,000,000元，且無消債條例第6條第3項、第
    8條或第46條各款所定駁回更生聲請之事由存在，則聲請人
    聲請更生為有理由，應予准許，爰命司法事務官進行本件更
    生程序。
四、依消債條例第11條第1項、第45條第1項，裁定如主文。
中　　華　　民　　國　　109 　年　　12　　月　　8 　　日
                  民事庭　法　官  　賴寶合
以上正本係照原本作成。
本裁定不得抗告。
中　　華　　民　　國　　109 　年　　12　　月　　8 　　日
                          書記官    胡美儀